Inventaris van het archief van het Bedrijfschap voor de Handel in Tuinbouwzaden, 1980-2002
Nationaal Archief, Den Haag
Bedrijfschap voor de Handel in Tuinbouwzaden
Bedrijfschap Tuinbouwzaden
1980-2002
P9
0.40 meter; 11 inventarisnummers.
Normale geschreven, getypte en gedrukte documenten, geen bijzondere handschriften.
Nationaal Archief, Den Haag
Het Bedrijfschap voor de Handel in Tuinbouwzaden heeft bestaan van 1955 tot en met 2003. Het bedrijfschap was op grond van de Wet op de Bedrijfsschappen een publiekrechtelijke bedrijfsorganisatie. De organisatie werd bestuurd door vertegenwoordigers van werknemers en werkgeversorganisaties, met een waarnemende rol voor de Rijksoverheid. Het archief beslaat de periode 1980-2002 en bevat jaarverslagen (1988-1990 en 1999-2001), verslagen bestuur en het dagelijks bestuur, verorderningen, begrotingen, balansen en accountantsrapporten.
Archiefvorming
Geschiedenis van de archiefvormer
Instelling
Het Bedrijfschap voor de Handel in Tuinbouwzaden is ingesteld bij Koninklijk Besluit van 15 november 1955 voor de ondernemingen waarin de handel in tuinbouwzaden wordt uitgeoefend. Het bedrijfschap is een publieksrechtelijke bedrijfsorganisatie waarop de Wet op de bedrijfsorganisatie van toepassing is.
Toezicht
Het Bedrijfschap voor de Handel in Tuinbouwzaden staat onder toezicht van de Sociaal Economische Raad (SER). De begroting, alsmede de hoogte van de heffingen, behoeven vooraf goedkeuring van de SER.
Bestuurlijke organisatie
Het schap is in het leven geroepen door representatieve organisaties van werkgevers en werknemers. Zij benoemen de bestuursleden, die op persoonlijke titel fungeren.
De Ministeries van Landbouw, Natuurbeheer en Visserij, Economische Zaken en Sociale Zaken en Werkgelegenheid hebben de mogelijkheid waarnemers in het bestuur af te vaardigen; zij maken hier geen gebruik meer van.
Bestuur
Het bestuur van het schap bestaat uit leden welke door de benoemende organisaties worden benoemd.
De benoemingsperiode is voor twee jaar; de nieuwe periode ving aan op 1 mei 2000 en per die datum was het bestuur van het bedrijfschap als volgt samengesteld.
Aangewezen door de Nederlandse Vereniging voor Zaaizaad en Plantgoed (NVZP).
Het Dagelijks Bestuur
ir. H.J.L.J. Lange
J.C. Fraase Storm (Dienstenbond CNV)
P.A. de Vries
A.J. van Dijk (De Unie)
Ministeriële vertegenwoordigers
Vacature EZ
Vacature EZ
Vacature LNV
Contactpersoon SZW, J.F. Maagdenberg
mw. drs. R.A. Muller/LNV
Vertegenwoordiger namens de Sociaal Economische Raad
B. Wesselius
Bureauorganisatie in 2001
Het secretariaat evenals de administratieve organisatie van het Bedrijfschap werd in het verslagjaar verzorgd door de NVZP later door Plantum NL, de organisatie waarin de NVZP is opgegaan. De heer ir. A.C. van Elsen is secretaris van het Bedrijfschap.
In het verslagjaar kende het schap 279 aangeslotenen.
Reden van opheffing
Ondanks het feit dat in 1998 besloten was om samen met Het Bedrijfschap voor de Groothandel in Bloemkwekerijproducten, Bedrijfschap voor de Groothandel in Groenten en Fruit en het Bedrijfschap voor de Groothandel en Tussenpersonen in Aardappelen een nieuw Hoofdbedrijfschap Agrarische Groothandel te vormen werd in deze periode besloten dat besluit te heroverwegen.
Deze heroverweging leidde ertoe dat het bestuur besloot het schap op te heffen.
Hiertoe was een inventarisatie opgesteld van de taken van het schap met daaraan gekoppeld de beoordeling of die taken nog door een schap gedaan zouden moeten worden of op een andere manier bereikt zouden kunnen worden.
Tevens werd vastgesteld dat het "vak" sterk veranderd was ten opzichte van het "vak" in de tijd dat het schap werd ingesteld en dat dit automatisch consequenties moest hebben voor het schap.
Daarnaast werd geconstateerd dat de bereidheid van heffingsplichtigen om te betalen steeds minder werd en het aantal heffingsplichtigen door grote bedrijfsconcentraties in de afgelopen jaren sterk teruggelopen was.
Verder zou het feit dat de kleine tuinwinkels en detaillisten niet meer onder het HBAG zouden vallen er de facto toe leiden dat de overgebleven heffingsplichtigen bijna allemaal lid van Plantum NL, de private belangenbehartigingsorganisatie, zouden zijn en er derhalve minder reden was om de belangenbehartiging via een publiekrechtelijke organisatie te laten lopen.
Inmiddels zijn de eerste stappen om tot opheffing te komen gezet en verwacht wordt dat dit zijn beslag zal krijgen in 31 december 2002.
Opheffing Bedrijfschap voor de Handel in Tuinbouwzaden
Bij Koninklijk Besluit van 18 juni 2003 (Staatsblad 371, van 30 september 2003) is het Bedrijfschap voor de Handel in Tuinbouwzaden opgeheven. Dit besluit treedt in werking met ingang van 1 oktober 2003. De Sociaal Economische Raad is belast met de vereffening van het vermogen van het bedrijfschap. De vereffening gaat in op 1 november 2003.
De Sociaal Economische Raad heeft op 31 oktober in de volgende bladen de opheffing van het Bedrijfschap voor de Handel in Tuinbouwzaden genoteerd: Staatscourant, het Mededelingenblad Bedrijfsorganisatie, Oogst Tuinbouw en Groenten en Fruit.
Bevoegdheden en taken van het Bedrijfschap voor de Handel in Tuinbouwzaden
Huidige taken van het Bedrijfschap voor de Handel in Tuinbouwzaden 1998.
Gemeenschappelijke kennisinfrastructuur Verzamelen en verstrekken van statistische gegevens
Goede doelen Subsidieverlening aan:
congressen
projecten (o.a.stimulering biotechnologie, zaadoverdraagbare ziekten)
museum Saet en Cruyt
Gemeenschappelijke sector ondersteuning
Promotieacties (bv. stimulering afzet in de amateur sector)
PR algemeen (boek "Twee Eeuwen Tuinzaden", brochures over biotechnologie)
Dienstverlenende rol Infodesk voor algemene informatie en specifieke informatie over leveranciers van bepaalde producten.
Belangenbehartigende rol
Benoeming van een lid van de Commissie Toelating Groenterassen en daarmee invulling geven aan het toelatingsbeleid en samenhangende regelgeving
Commentaar op wetsvoorstellen
Verordenende rol Alleen voor wat betreft algemene dienst en fonds
Geschiedenis van het archiefbeheer
In juni 1995 werd het archief van het Bedrijfschap voor de Handel in Tuinbouwzaden zwaar beschadigd door wateroverlast. De schade was dusdanig groot dat toen besloten is om het archief over de periode 1955-1988 te vernietigen. In 2004 werd het restant van het archief bewerkt.
Het archief werd na de bewerking overgebracht naar het Nationaal Archief.
Overbrenging van een overheidsarchief
Inhoud en structuur van het archief
16.00; 2.25
Selectie en vernietiging
Een deel van het archief werd vernietigd aan de hand van de Lijst van voor vernietiging in aanmerking komende archiefbescheiden van lichamen ingesteld op grond van het Tweede Hoofdstuk van de Wet op de Bedrijfsorganisatie, 30 januari 1979/nr. 197.820, gepubliceerd Staatsuitgeverij in Nederlandse Staatscourant maandag 18 juni 1979, nr. 115. Periode ongeveer 1988 t/m 2003. De vernietiging van het archief heeft plaatsgevonden op 10 juli 2003, met behulp van een papierversnipperaar. Dit vernietigde archief bestond uit ongeveer 10 ordners (ca. 1,5 meter). Een beknopt overzicht van correspondentiestukken e.d. die volgens de vernietigingslijst vernietigd zijn.
PBO-bladen.
Correspondentie van 1993 t/m 2000 (volgens I. Algemeen voorkomende bescheiden).
Financiële stukken vóór 1993 (volgens II. Financiën moesten de officiële kas-, bank- en girostukken tien jaar bewaard blijven, dus voor die periode zijn de financiën vernietigd).
Interne correspondentie, mededelingen en memo's.
Correspondentie van de SER inzake mededelingen en verzoek tot toezending van stukken.
Correspondentie van andere schappen of overheidsinstanties inzake mededelingen en verzoek tot toezending van stukken.
Correspondentie van leden van het bedrijfschap inzake mededelingen en verzoek tot toezending van stukken.
Correspondentie aan leden van het bedrijfschap inzake informatie over vergaderingen van het bedrijfschap.
Correspondentie aan leden van het bedrijfschap inzake informatie over de te behandelen agendapunten met bijbehorende bijlagen.
Correspondentie aan leden van het bedrijfschap inzake informatie over de lopende zaken en de financiën en status van opheffing van het bedrijfschap.
Correspondentie aan en van leden van het bedrijfschap inzake informatie over interne benoemingen tot toetreding van het bedrijfschap als lid of plaatsvervangend lid.
Correspondentie van leden van het bedrijfschap inzake adreswijzigingen of overlijden.
Het archief had, na bewerking, een omvang van ca. 0,4 meter.
Aanwijzingen voor de gebruiker
Openbaarheidsbeperkingen
Volledig openbaar.
Materiële beperkingen
Aanvraaginstructie
Openbare archiefstukken kunnen online worden aangevraagd en gereserveerd. U kunt dit ook via de terminals in de studiezaal van het Nationaal Archief doen. Om te kunnen reserveren dient u de volgende stappen te volgen:
U maakt een profiel aan op www.gahetna.nl, en logt vervolgens in
Via de archiefinventaris (alleen de beschrijvingen met rode nummers) selecteert u het gewenste archiefstuk door op de knop 'Reserveren' te klikken
In het volgende scherm geeft u aan op welke dag u het archiefstuk wilt inzien
Indien u zich bevindt in de studiezaal en een tafelnummer heeft ontvangen kunt u dit nummer vermelden. Als u geen tafelnummer heeft kunt u tafelnummer 777 laten staan
Vervolgens bevestigt u uw reservering door deze te versturen.
Verwant materiaal
Beschikbaarheid van kopieën
Verwante archieven
Gegevens over het bedrijfschap zijn ook te vinden in de archieven van de SER en het Ministerie van Sociale Zaken, Directoraat-Generaal voor Algemene Beleidsaangelegenheden. Tevens wordt gewezen op het Blad voor de Publiek Rechterlijke Bedrijfsorganisatie (PBO-blad).
Beschrijving van de series en archiefbestanddelen
- ALGEMEEN, A
  - Jaarverslagen, A.l
    - Jaarverslagen, 1988-1990 en 1999-2001; 11; 1 omslag
  - Verslagen van het Bestuur en het dagelijks Bestuur, A.2
    - Verslagen van de vergaderingen van het Bestuur en het Dagelijks Bestuur, 1992-2002; 1; 1 omslag
    - Verslagen van de vergaderingen van het Bestuur, met bijlagen, met aantekeningen., 1992-1993; 8; 1 omslag
- BIJZONDER, B
  - Verordeningen, B.1
    - Alle soorten heffingen van het Bedrijfschap voor de Handel in Tuinbouwzaden:, Aanpassing heffingsverordeningen heffingsaanslag en bezwaarprocedure aan de algemene wet bestuursrecht 1994; Financieringsfonds algemene vakdoeleinden tuinbouwzaden 1995; Uitvoeringsverordening financieringsfonds 1992 t/m 2002; Heffingsverordening financieringsfonds algemene vakdoeleinden tuinbouwzaden 1995 t/m 2002; Verordening heffing 1994 t/m 2002; Heffingsverordening financieringsfonds 2000 en 2002; Algemene heffingsverordening 1994 t/m 2002; Verordening wijziging financieringsfonds 1983; Verordening regeling bezwaarschriftenprocedure 1994; Besluit goedkeuring verordening vergoeding bestuursleden en voorzitter 1997; Goedkeuringsbeschikking EC november 2000 steunmaatregel N 765/95; Gevolgen invoering van het besluit beleidsregels toetsingprocedure verordeningen en uitvoeringsbesluiten van de Bestuurskamer van de SER1995; Besluit goedkeuringsbeschikking EC; 2; 1 omslag
    - Goedgekeurde verordeningen van de Sociaal Economische Raad (SER), 1980-2002; 3; 1 omslag
  - Financiën, B.2
    - Balans financieel: Accountantsrapporten, 1986-2002; 4-7; 4 omslagen
      - 1986-1990, 4
      - 1991-1995, 5
      - 1996-2000, 6
      - 2001-2002, 7
    - Jaarrekening met bijlagen, 2001; 9; 1 omslag
    - Begrotingen van inkomsten en uitgaven, 1993-1995; 10; 1 omslag